【裁判字號】    92,交易,50
【裁判日期】    920515
【裁判案由】    過失傷害
【裁判全文】
臺灣臺中地方法院刑事判決                          九十二年度交易字第五號
    公  訴  人  臺灣臺中地方法院檢察署檢察官
    被      告  甲○○
右列被告因過失傷害案件，經檢察官提起公訴 (九十一年度偵字第一○三三五號)本
院判決如左：
    主  文
甲○○因過失傷害人致重傷，處有期徒刑伍月，如易科罰金，以參佰元折算壹日。
    事  實
一、甲○○於民國九十一年一月四日下午，騎乘車號ＱＨＺ—四四五號輕型機車，沿
    台中縣大里市○○路由東往西方向行駛。於同日下午四時四十五分許，途經台中
    縣大里市○○路百姓公廟前時，原應注意車前狀況，隨時採取必要之安全措施，
    而依當時情形，天氣晴朗，視距良好無障礙物，復無不能注意之情事，竟疏未注
    意車前狀況，即貿然行經該路段。適同一時、地，有王雲賢沿台中縣大里市○○
    路由東往西同方向步行於前方，由於甲○○有上述之疏失，致於上開路段由後追
    撞步行之王雲賢，致王雲賢因而受有頭部外傷合併腦挫傷、創傷性蜘蛛膜下腔出
    血、頭皮挫傷合併撕裂傷約六公分、臉部挫傷及擦傷、急性硬腦膜下血腫、水腦
    症等傷害，且其腦部受傷後，致意識不清，行動不便，須他人照料日常生活起居
    ，因致王雲賢之身體有重大難治之傷害。
二、案經王雲賢之配偶乙○○告訴由檢察官偵查起訴。
    理  由
一、訊據被告甲○○對於右揭時、地過失發生車禍肇事致被害人王雲賢受傷等情，業
    經被告分別於警訊及偵審中坦承不諱，核與告訴人乙○○及其生女丙○○指訴情
    節相符，並有道路交通事故調查報告表乙份、仁愛醫院診斷證明書二紙、仁愛醫
    院病歷乙份、中國醫藥學院附設醫院病情說明乙紙及照片六幀附卷可稽。惟被告
    於審理中另辯稱：被害人王雲賢因患有老人痴呆症，才變成意識不清，行動不便
    ，車禍後之一段日子他還能走路，其應不負過失重傷害之罪責云云。惟查本件被
    害人王雲賢因本件車禍受有頭部外傷合併腦挫傷、創傷性蜘蛛膜下腔出血、頭皮
    挫傷合併撕裂傷約六公分、臉部挫傷及擦傷、急性硬腦膜下血腫等傷害，於九十
    一年一月四日送往財團法人仁愛綜合醫院急診，呈現意識不清，迄目前為止仍呈
    現意識不清等情，此有財團法人仁愛綜合醫院九十一年一月十一日及九十二年三
    月七日診斷証明書各一紙在卷足憑。又依中國醫藥學院附設醫院九十一年十二月
    十四病情說明所示，被害人王雲賢雖有失智症狀，惟無意識障礙，能行動，但無
    方向感等語。且依仁愛醫院上開診斷證明書及病歷所示，其發生車禍後，意識不
    清，行動不便，須他人照料日常生活起居，有創傷後癲癇之虞等情，顯見被害人
    之身體健康於車禍後受有重大影響，是被害人係受有刑法第十條第四項第六款之
    重大難治之傷害，應堪認定。雖被害人王雲賢車禍前曾患有失智症，惟其僅無方
    向感，並無意識障礙且能行動等情，已如前述，是本院依客觀上之審查，認被害
    人王雲賢受有上開重傷害之結果，與本件車禍被告之過失行為間，顯有相當因果
    關係，可以認定。被告此部分辯解，核係避重就輕之詞，不足採信。按車輛行駛
    時，駕駛人應注意車前狀況，隨時採取必要之安全措施，道路交通安全規則第九
    十四條第三項定有明文。被告駕車自應注意遵守上述道路交通安全規則之規定，
    且依道路交通事故調查報告表所載，肇事當時，天氣晴朗，視距良好無障礙物，
    又無不能注意之情形，詎被告竟疏未注意，以致肇事致人受重傷，被告應有過失
    甚明。況本件經送鑑定結果，亦同此認定，有台灣省台中縣區車輛行車事故鑑定
    委員會函附鑑定意見書乙份在卷可稽。此外，被告過失駕駛行為，核與被害人之
    受傷間，具有相當因果關係，已如前述，是本件事證明確，被告犯行堪以認定。
二、核被告甲○○所為，係犯刑法第二百八十四條第一項後段之過失重傷害罪。爰審
    酌被告過失程度之輕重、告訴人所受傷害程度、被告肇事後態度及肇事後被告迄
    今仍未與告訴人達成民事和解，係因其尚在求學階段，無資力和解等一切情狀，
    量處如主文所示之刑，並諭知易科罰金之折算標準，以資懲儆。
據上論斷，應依刑事訴訟法第二百九十九條第一項前段、刑法第二百八十四條第一項
後段、第四十一條第一項前段、罰金罰鍰提高標準條例第一條前段、第二條，判決如
主文。
中      華      民      國    九十二    年      五      月     十五     日
                                      台灣台中地方法院交通法庭
                                          法  官    許 金  樹
右正本證明與原本無異。
如不服本判決，應於判決送達後十日內向本院提出上訴狀，上訴於臺灣高等法院臺中
分院(須附繕本)。
                                          書記官
中      華      民      國    九十二    年      五      月     十五     日
附錄論罪科刑實體法條文：
刑法第二百八十四條第一項：
因過失傷害人者，處六月以下有期徒刑、拘役或五百元以下罰金。致重傷者，處一年
以下有期徒刑、拘役或五百元以下罰金。
(罰金部份業經提高十倍為五千元)


司法院資訊處製作；財團法人民間司法改革基金會備份。
